【裁判字號】    99,台上,888
【裁判日期】    990210
【裁判案由】    違反毒品危害防制條例等罪
【裁判全文】
最高法院刑事判決              九十九年度台上字第八八八號
上  訴  人  台灣高等法院檢察署檢察官
上  訴  人
即  被  告  甲○○
選任辯護人  文鍾奇律師
上列上訴人等因被告違反毒品危害防制條例等罪案件，不服台灣
高等法院中華民國九十六年十一月十六日第二審判決（九十六年
度上訴字第一二一０號，起訴案號：台灣基隆地方法院檢察署九
十五年度偵字第二九五０號），提起上訴，本院判決如下：
    主  文
上訴駁回。
    理  由
一、販賣第一、二級毒品部分：
按刑事訴訟法第三百七十七條規定：上訴於第三審法院，非以判
決違背法令為理由，不得為之；是提起第三審上訴，應以原判決
違背法令為理由，係屬法定要件。如果上訴理由書狀並未依據卷
內訴訟資料具體指摘原判決不適用何種法則或如何適用不當，或
所指摘原判決違法情事，顯與法律規定得為第三審上訴理由之違
法情形不相適合時，均應認其上訴為違背法律上之程式，予以駁
回。本件原判決經審理結果，認定上訴人即被告（下稱被告）甲
○○有其援引為事實一部之附表（下稱附表）一所示連續販賣第
一級毒品海洛因予吳惠蘭之犯行；另以被告被訴涉犯販賣海洛因
予高朝宗、連續販賣第二級毒品安非他命予張依孝、高朝宗、陳
正全之罪嫌，尚屬不能證明；因而撤銷第一審關於販賣第一級毒
品部分科刑之判決，改判依行為時連續犯關係，論被告以連續販
賣第一級毒品罪，依刑法第五十九條酌減其刑後，量處有期徒刑
九年十月，並為相關從刑之宣告；另就其被訴販賣海格因予高朝
宗部分，說明不另為無罪之諭知；就其被訴販賣安非他命部分，
則維持第一審諭知無罪之判決，駁回檢察官關於該部分之第二審
上訴。均已詳敘其所憑證據及認定之理由，對於被告否認犯罪之
辯詞，何以不可採，並已逐一詳加指駁，俱有卷存證據資料可資
覆按。被告上訴意旨略稱：伊並無販賣海洛因犯行，而警員赴其
宅搜索，亦未查獲任何毒品或與販賣毒品有關之物證，原判決並
無補強證據，僅憑證人吳惠蘭挾怨誣指之供述及電話監聽譯文，
遽為不利於伊之認定，洵有未當云云。檢察官上訴意旨則以：(一)
、依卷附監聽譯文內容顯示，被告當有買賣毒品犯行，益徵證人
高朝宗於警詢之供述，應屬可信。而證人陳正全、張依孝先後所
述雖明顯歧異，然綜合其等證詞及通訊監察內容，亦足認其等關
於被告販賣安非他命之證詞為可採，原判決以上開證人先後所述
互為齟齬，將證據割裂觀察，而為被告有利之判斷，有判決不適
用法則之違法。(二)、被告於民國九十四年、九十五年一月間，曾
因施用第二級毒品，分經觀察勒戒及判處徒刑三月確定，原判決
竟謂其生活狀況正常，品行良好，亦與卷內資料不合。(三)、原判
決憑採吳惠蘭所述前後向被告購買海洛因約十次，共付價款約新
台幣（下同）三萬元至五萬元，而取最低額三萬元為被告販賣所
得金額。然據附表一所載，吳惠蘭前五次，每次約購買一千元至
二千元；後五次每次係購買四千元至六千元乙情；依各次最低額
計算，共為二萬五千元。原判決採用前者為計算販賣所得依據，
復未敘明其理由，亦嫌理由不備。(四)、被告一再否認販賣毒品，
且其買賣毒品動輒以十幾萬元計，目的顯在牟取暴利，原判決依
刑法第五十九條規定酌減其刑，殊值斟酌等語。
惟按：證據之取捨及犯罪事實之認定，乃事實審法院之職權，苟
其取捨，不違背經驗法則或論理法則，不得任意指為違法；又證
據之證明力如何，由事實審法院本於確信自由判斷之，此項自由
判斷之職權行使，苟係基於吾人日常生活之經驗，而未違背客觀
上應認為確實之定則，又已敘述其何以為此判斷之理由者，亦不
容漫指為違法，而據為適法之第三審上訴理由。原判決依憑證人
吳惠蘭之證言及與其證詞相符如附表二所示行動電話通訊譯文內
容等證據資料，據以認定被告確有連續販賣海洛因予吳惠蘭之事
實；復敘明依吳惠蘭所述，係向被告購買海洛因約十次；前五次
每次約購買一千元至二千元，後五次每次係購買四千元至六千元
，購買總價款約三萬元至五萬元，乃擇其總價款最低額為有利於
被告販賣所得之認定；暨被告有關伊遭吳惠蘭虛詞構陷之辯詞，
委無足採，尚不足為有利上訴人之判斷等旨，並非專以吳惠蘭之
證詞為唯一論據。所為論斷，核屬事實審法院認定事實及證據取
捨之職權判斷，復無違背經驗或論理法則，允難指為違法。被告
上訴意旨及檢察官上訴意旨(三)所指各詞，要非合法之第三審上訴
理由。又販賣第一級毒品罪之法定刑為死刑或無期徒刑；處無期
徒刑者，得併科一千萬元以下罰金。原判決對被告論以連續販賣
第一級毒品罪，並量處有期徒刑九年十月，業於理由說明被告販
賣次數為十次，販賣所得僅三萬元，核其犯罪情節尚非重大，有
堪資憫恕之處，依其情狀處以有期徒刑，已可達防衛社會之目的
，而適用刑法第五十九條之規定酌量減輕其刑，核無檢察官上訴
意旨(四)所指量刑有欠斟酌之可議。至檢察官上訴意旨(二)指摘原判
決所載被告生活狀況正常，品行良好等語，與其前科資料不符乙
端，即令非虛，然與判決本旨不生影響，亦不得執為上訴第三審
之理由。又檢察官就被告犯罪事實，應負舉證責任，並指出證明
之方法，為刑事訴訟法第一百六十一條所明定。因此，檢察官對
於起訴之犯罪事實，應負實質之舉證責任。倘其所提出之證據，
不足為被告有罪之積極證明，或其闡明之證明方法，無從說服法
院形成被告有罪之心證，基於無罪推定原則，自應為被告無罪之
諭知。再認定犯罪事實所憑之證據，無論直接或間接證據，其為
訴訟上之證明，須於通常一般之人均不致有所懷疑，而得確信其
為真實之程度者，始得據為有罪之認定，倘其證明尚未達到此一
程度，而有合理之懷疑存在時，事實審法院復已就其心證上理由
予以闡述，敘明其如何無從為有罪之確信，因而為無罪之判決，
尚不得任意指為違法。而施用毒品者，其所稱向某人購買之供述
，須補強證據以擔保其供述之真實性。良以施用毒品者其供述之
憑信性本不及於一般人，況施用毒品者其供出來源，因而破獲者
，法律復規定得減輕其刑，其有為偵查機關誘導、或為邀輕典而
為不實之陳述之可能，其供述之真實性自有合理之懷疑。因此施
用毒品者關於其向某人購買毒品之供述，必須有補強證據佐證，
以擔保其供述之真實性，俾貫徹刑事訴訟無罪推定及嚴格證明之
基本原則。而所謂補強證據，指其他有關證明施用毒品者之關於
毒品交易之供述真實性之相關證據而言，必須與施用毒品者關於
毒品交易之供述，具有相當程度之關聯性，而足使一般人對施用
毒品者關於毒品交易之供述，並無合理之懷疑存在，而得確信其
為真實，始足當之。原判決已敘明檢察官認被告有販賣第一級毒
品予高朝宗及販賣第二級毒品予張依孝、高朝宗、陳正全部分，
除高朝宗、張依孝、陳正全先後不一之供述外，未見有何補強證
據。檢察官所提通訊監察譯文，亦無被告販賣海洛因予高朝宗及
販賣安非他命予陳正全等人之直接或間接對話內容，仍未見任何
其他有關證明上開施用毒品者關於毒品交易供述真實性之相關證
據。且高朝宗等人之證述，尚有相當合理之懷疑存在，並未達於
可確信其真實之程度。此外，復查無其他積極證據足以證明被告
有此部分販賣毒品犯行，因認被告此部分被訴犯行，尚屬不能證
明等旨。檢察官復未提出適合於證明被告確有此部分犯行之積極
證據，說服法院以形成其有罪之心證，檢察官上訴意旨(一)徒就原
判決明白論斷，及原審採證認事職權之行使，任意指摘，自不足
據以辨認原判決已具備違背法令之形式。綜上，上訴人等上訴意
旨並非依據卷內資料具體指摘，依憑己見，仍執陳詞，就原判決
明白論斷之事項，及原審認事採證職權之行使，任意指摘，泛言
原判決理由不備及有適用法則不當之違法，或為單純事實之爭執
，自非適法之第三審上訴理由。其等此部分上訴違背法律上之程
式，均應予以駁回。
二、轉讓第二級毒品部分：
查第三審上訴書狀，應敘述上訴之理由，其未敘述者，得於提起
上訴後十日內補提理由書於原審法院，已逾上述期間，而於第三
審法院未判決前仍未提出上訴理由書狀者，第三審法院應以判決
駁回之，刑事訴訟法第三百八十二條第一項、第三百九十五條後
段規定甚明。本件關於轉讓第二級毒品部分，檢察官不服原審判
決，於九十六年十二月十日提起上訴，並未敘述理由，迄今逾期
已久，於本院未判決前仍未提出，依上開規定，其此部分上訴自
非合法，亦應予駁回。
據上論結，應依刑事訴訟法第三百九十五條，判決如主文。
中    華    民    國  九十九  年    二    月    十    日
                      最高法院刑事第八庭
                          審判長法官  洪  文  章
                                法官  王  居  財
                                法官  郭  毓  洲
                                法官  黃  梅  月
                                法官  邱  同  印
本件正本證明與原本無異
                                      書  記  官
中    華    民    國  九十九  年    二    月   十二   日
                                                      K

司法院資訊處製作；財團法人民間司法改革基金會備份。
